臺灣臺南地方法院臺南簡易庭民事判決
110年度南小字第1523號
原      告  泰安產物保險股份有限公司台南分公司

法定代理人  張美雯  
訴訟代理人  張峰瑞  
被      告  杜宗昇    住臺南市○區○○路○段000號十二樓                        之0
                      居臺南市○區○○路○段000巷00號一樓之0
上列當事人間請求侵權行為損害賠償事件，經本院於民國110年1
0月12日言詞辯論終結，判決如下：
　　主      文
被告應給付原告新臺幣8,470元，及自民國110年7月14日起至清
償日止，按年息百分之5計算之利息。
訴訟費用新臺幣1,000元由被告負擔。
本判決得假執行，但被告如以新臺幣8,470元為原告預供擔保後
，得免為假執行。
   事實及理由
一、按訴狀送達後，原告不得將原訴變更或追加他訴，但擴張或
    減縮應受判決事項之聲明者，不在此限，民事訴訟法第255
    條第1項第3款定有明文，依同法第436條之23、第436條第2
    項之規定，亦為小額訴訟程序所適用。本件原告起訴時原聲
    明請求被告應給付原告新臺幣（下同）11,470元，及自起訴
    狀繕本送達翌日起至清償日止之法定遲延利息，嗣於民國11
    0年10月12日言詞辯論期日當庭更正聲明如後述（見本院卷
    第27頁)，核屬減縮應受判決事項之聲明，依上開規定，程
    序上應予准許。
二、原告起訴主張：原告承保訴外人林春美所有之車牌號碼000-
    0000號自用小客車（下稱系爭小客車）車體損失險。被告於
    民國109年12月2日7時22分許，駕駛車牌號碼00-0000號自用
    小客車，行經臺南市南區大同路二段與同段482巷口，於設
    有號誌管制規定之路口未依號誌規定行駛且跨越雙黃線超車
    ，不慎碰撞同向在前停等紅燈之系爭小客車，致系爭小客車
    左前車身受損，被告應就本件車禍之發生負全部過失責任。
    原告已依保險契約賠付系爭小客車必要修復費用新臺幣（下
    同）8,470元（含工資1,925元、烤漆6,545元），爰依民法
    第184條第1項前段、第191條之2、保險法第53條第1項之規
    定，代位請求被告負損害賠償責任等語。並聲明：如主文第
    1項所示。
三、被告抗辯：事故發生當時，我從大同路二段要右轉進入大同
    路二段482巷，系爭小客車靜止在我車前方，但系爭小客車
    距離前車至少有三部車距離，我按喇叭提醒系爭小客車駕駛
    人，惟系爭小客車駕駛人恍神未移動車輛，我才從系爭小客
    車左後方超車，此時，系爭小客車突然向前駛撞及我車右後
    車身，我並無過失責任，本件車禍應送車輛行車事故鑑定委
    員會鑑定肇事責任。我是本件車禍受害者，我有慢性病，系
    爭小客車撞到我，導致我受到驚嚇，我要依法律請求賠償等
    語。並聲明：原告之訴駁回。
四、本院判斷之理由：　
　㈠被告於109年12月2日駕駛汽車沿臺南市南區大同路二段內側
    車道由北往南直行，行至該路與大同路二段482巷路口時，
    欲自內側車道逕行右轉駛入大同路二段482巷，大同路二段
    與482巷口並無燈光號誌，但劃有黃色網狀槽化線，同向前
    方有系爭小客車停等在黃色網狀後方，系爭小客車越過雙黃
    線，自系爭小客車左側超車欲右轉至482巷時，適系爭小客
    車起駛前進，兩車在黃色網狀線內發生碰撞，系爭小客車左
    前車身受有損害，原告已給付修復系爭小客車理賠金8,470
    元等情，業據原告提出與所述相符之系爭小客車行車執照、
    臺南市政府警察局第六分局大林派出所道路交通事故當事人
    登記聯單、交通事故現場勘驗圖、南都汽車股份有限公司東
    台南廠估價單、電子發票證明聯、理賠計算書等件為證（見
    本院110年度南司小調字第1017號卷，下稱調字卷，第15-21
    頁），且經本院依職權向臺南市政府警察局第六分局調取本
    件交通事故現場勘驗圖、A3類道路交通事故調查表、現場照
    片及系爭小客車行車紀錄器錄影光碟（見調字卷第37-60頁
    ）核閱屬實，是原告主張被告駕車行至臺南市南區大同路二
    段與該路段482巷之路口時，與其承保之系爭小客車發生碰
    撞，致系爭小客車受損之事實，堪信為真實。
　㈡按汽車行駛時，駕駛人應注意車前狀況及兩車並行之間隔，
    並隨時採取必要之安全措施；欲超越同一車道之前車時，須
    先按鳴喇叭二單響或變換燈光一次；前行車減速靠邊或以手
    勢或亮右方向燈表示允讓後，後行車始得超越。超越時應顯
    示左方向燈並於前車左側保持半公尺以上之間隔超過，行至
    安全距離後，再顯示右方向燈駛入原行路線。此觀道路交通
    安全規則第94條第3項、第101條第1項第3款、第5款規定即
    明。又駕駛人駕駛汽車，應遵守道路交通標誌、標線、號誌
    之指示，又分向限制線（即雙黃實線），係用以劃分路面成
    雙向車道，禁止車輛跨越行駛，並不得迴轉，道路交通安全
    規則第90條、道路交通標誌標線號誌設置規則第165條定有
    明文。被告為領有合格汽車駕駛執照之駕駛人(見調解卷第4
    7頁)，其駕駛車輛行經肇事地點時，自應確實注意並遵守上
    揭規定。經查：
　⒈本院當庭勘驗系爭小客車行車紀錄器拍攝畫面顯示：系爭小
    客車行駛在二車道之內側車道，直行至大同路二段與該路段
    482巷路口，該路口有劃設黃色網狀槽化線，黃色網狀槽化
    線下一個路口燈號是紅燈，系爭小客車暫停在黃色網狀槽化
    線後方之第一輛車，黃色網狀槽化線前方之同車道大約還有
    一、二輛車距離空間，系爭小客車暫停後正起駛時，被告駕
    車從內側車道左側偏右駛至系爭小客車前方欲右轉482巷，
    兩車因而發生碰撞，此有本院勘驗筆錄在卷可考(見本院卷
    第28頁)，足認本件車禍發生前，兩車同向行駛在大同路二
    段內側車道，系爭小客車行駛至大同路二段482巷路口，前
    方大同路二段行向號誌已轉為紅燈，系爭小客車未跨越劃設
    黃色網狀槽化線區域而停止在內側車道，此際被告駕車自系
    爭小客車左側超越並欲自黃色網狀槽化線區域右轉482巷，
    系爭小客車於此時起駛而與之發生碰撞之事實，應可認定。
　⒉又大同路二段為雙向二線道路，道路中央設有分向限制線（
    雙黃實線），該路段與同段482巷路口未設號誌，路口地面
    劃設黃色網狀實線，此觀諸交通事故現場圖及現場照片即明
    (見調解卷第49-55頁)，是依上開規定，被告駕車行駛於劃
    有雙黃實線之分向限制線路段，不得跨越雙黃實線駛入對向
    車道超車，然被告為自內側車道逕行右轉駛入大同路二段48
    2巷，自內側車道跨越雙黃實線，超越前方由訴外人林春美
    駕駛之系爭小客車，適有原暫停在黃色網狀區域外之系爭小
    客車向前起駛，系爭小客車左車頭與被告駕駛之汽車右後方
    發生碰撞，依上開規定，被告確有跨越雙黃實線行駛及不當
    超車之過失，甚為明確。
　⒊被告抗辯系爭小客車距離前車至少有三輛車空間，伊鳴按喇
    叭提醒向前駛，系爭小客車駕駛人無反應，伊才從系爭小客
    車左邊超車，伊並無過失，本件車禍應送鑑定云云，然系爭
    小客車係暫停於肇事路口之黃色網狀區域外，依道路交通標
    誌標線號誌設置規則第173條第1項第2款之規定，於未設有
    行車管制號誌路口，視需要劃設黃色網狀線，可知黃色網狀
    線之劃設目的，係禁止車輛駕駛人在標線設置範圍內臨時停
    車，以保持路口淨空並維持交通順暢，是系爭小客車駕駛人
    行駛至有劃設黃色網狀線之路口時，縱其同車道前方尚有空
    間，系爭小客車先暫停後再起步，以達路口淨空之目的，難
    認有何違反道路交通法規之情事。況系爭小客車直行在內側
    車道，於劃設黃色網狀線區域外之車道暫停，被告竟跨越分
    向限制線，自系爭小客車左側駛至系爭小客車前方欲右轉48
    2巷，系爭小客車駕駛人基於信賴原則，遵守交通規則起駛
    ，已盡到必要之注意義務，並無過失可言，本件車禍應由被
    告負全部過失責任，足可認定。又本件過失責任歸屬至明為
    確，被告聲請囑託鑑定過失責任，核無必要，併予敘明。
　㈢再按因故意或過失，不法侵害他人之權利者，負損害賠償責
    任；汽車、機車或其他非依軌道行駛之動力車輛，在使用中
    加損害於他人者，駕駛人應賠償因此所生之損害；不法毀損
    他人之物者，被害人得請求賠償其物因毀損所減少之價額；
    而負損害賠償責任者，除法律另有規定或契約另有訂定外，
    應回復他方損害發生前之原狀，且債權人得請求支付回復原
    狀所必要之費用，以代回復原狀，民法第184條第1項前段、
    第191條之2前段、第196條、第213條第1項、第3項分別定有
    明文。被告就本件車禍之發生，有跨越雙黃實線行駛及不當
    超車之過失，業經本院認定如前，被告此駕車過失行為與系
    爭小客車毀損之結果間，具有相當因果關係，應可認定，揆
    諸上開規定，被告自應就系爭小客車之損害負損害賠償責任
    。
　㈣又按物被毀損時，被害人除得依民法第196條請求賠償外，並
    不排除民法第213條至第215條之適用，惟民法第196條之規
    定即係第213條之法律另有規定，請求賠償物被毀損所減少
    之價額，得以修復費用為估定之標準，但以必要者為限，如
    修理材料以新品換舊品，應予折舊（最高法院77年第9次民
    事庭會議決議參照）。經查，系爭小客車因本件交通事故受
    損，原告已支付修復費用8,470元(含工資1,925元、烤漆6,5
    45元)，業據其提出南都汽車股份有限公司東台南廠估價單
    暨電子發票證明聯為證（見調字卷第19-20頁），堪信為實
    在，原告主張系爭小客車回復原狀之必要費用為8,470元，
    應為可採。
　㈤按被保險人因保險人應負保險責任之損失發生，而對於第三
    人有損失賠償請求權者，保險人得於給付賠償金額後，代位
    行使被保險人對於第三人之請求權；但其所請求之數額，以
    不逾賠償金額為限，保險法第53條第1項定有明文。原告承
    保之系爭小客車於本件車禍發生後，原告已理賠予系爭小客
    車所有權人林春美8,470元，是原告依上開規定，代位請求
    被告賠償系爭小客車之修復費用8,470元，即屬有據。
　㈥末按給付無確定期限者，債務人於債權人得請求給付時，經
    其催告而未為給付，自受催告時起，負遲延責任；其經債權
    人起訴而送達訴狀，或依督促程序送達支付命令，或為其他
    相類之行為，與催告有同一之效力；遲延之債務以支付金錢
    為標的者，債權人得請求依法定利率計算之遲延利息；而應
    付利息之債務，其利率未經約定，亦無法律可據者，週年利
    率為百分之5，民法第229條第2項、第233條第1項及第203條
    分別定有明文。本件原告請求被告賠償，係屬給付未有確定
    期限之金錢債權，其請求自民事起訴狀繕本送達之翌日即11
    0年7月14日(送達證書見調字卷第67頁)起至清償日止，按年
    息百分之5計算之利息，亦屬有據，應予准許。
五、綜上所述，被告因駕駛過失行為致系爭小客車受有損害，原
    告已履行其保險賠償義務賠付完畢。從而，原告依民法第18
    4條第1項前段、第191條之2前段、第196條及保險法第53條
    第1項之規定，請求被告給付8,470元，及自起訴狀繕本送達
    翌日即110年7月14日起至清償日止，按年息百分之5計算之
    利息，為有理由，應予准許。
六、末按訴訟費用，由敗訴之當事人負擔；小額訴訟，法院為訴
    訟費用之裁判時，應確定其費用額，民事訴訟法第78條、第
    436條之19第1項分別定有明文。本件訴訟費用額確定為1,00
    0元（即第一審裁判費），應由敗訴之被告負擔。　　
七、本件係依民事訴訟法第436條之8第1項規定之小額訴訟事件
    所為被告敗訴之判決，依同法第436條之20規定，應依職權
    宣告假執行，併依同法第436條之23、第436條第2項、第392
    條第2項規定，依職權為被告如預供擔保後，得免為假執行
    之宣告。
八、據上論結，本件原告之訴為有理由，判決如主文。　
中    華    民    國     110  年     10   月     26   日
                  臺灣臺南地方法院臺南簡易庭
                                  法  官　張桂美
以上正本係照原本作成。
對於小額程序第一審判決之上訴，非以其違背法令為理由，不得
為之。如不服本判決，應於送達後20日內，向本院提出上訴狀並
表明上訴理由（須附繕本）且上訴狀內應記載表明（一）原判決
所違背之法令及其具體內容；（二）依訴訟資料可認為原判決有
違背法令之具體事實者。如委任律師提起上訴者，應一併繳納上
訴審裁判費用。
中　　華　　民　　國　　110 　年　　10　　月　　27　　日
                                  書記官  林彥丞